【裁判字號】    97,交聲,1796
【裁判日期】    971106
【裁判案由】    聲明異議
【裁判全文】
臺灣高雄地方法院刑事裁定            97年度交聲字第1796號
原處分機關  高雄市政府交通局
異  議  人  甲○○
上列異議人即受處分人因違反道路交通管理處罰條例案件，對於
高雄市政府交通局於民國97年7 月17日所為之處分（原處分：高
市交裁字第裁00-0 00000號），聲明異議，本院裁定如下：
    主  文
異議駁回。
    理  由
一、原處分意旨略以：異議人即受處分人（下稱異議人）甲○○
    所有之車號YWK- 470號輕型機車，於民國88年11月15日，在
    高雄市○○○路，因「騎機車未戴安全帽」交通違規，依道
    路交通管理處罰條例第31條第6 項規定（原裁決書誤載為第
    31 條 第3 款）裁處異議人罰鍰新臺幣（下同）500 元等語
    。
二、聲明異議意旨略以：異議人所有上開輕型機車因駕駛人於上
    揭時間騎機車未戴安全帽，遭警逕行舉發，然時間久遠，且
    違規地點不詳，不復記憶，況違規至裁決時已將近9 年，應
    不得再處罰異議人，為此聲明異議，請求撤銷原處分等語。
三、按機器腳踏車駕駛人或附載座人未依規定戴安全帽者，處駕
    駛人新臺幣5 百元罰鍰，道路交通管理處罰條例第31條第6
    項定有明文。
四、經查：
  (一)異議人甲○○所有之車號YWK- 470號輕型機車，於88年11月
    15日，在高雄市○○○路，因駕駛人騎機車未戴安全帽，為
    警逕行舉發，有本件舉發違反道路交通管理事件通知單1 紙
    、及舉發照片1 張在卷可證，堪認屬實，異議人辯稱不復記
    憶云云，然未提出任何證據以供查證，其辯解自難採信。
  (二)本件裁決書之地點雖有漏載，然依上述舉發違反道路交通管
    理事件通知之記載，違規地點應係為高雄市○○○路，且舉
    證照片上確實亦有「三多一路」之標誌，有上述卷附舉發違
    反道路交通管理事件通知單1 紙及舉發照片1 張可證。而原
    處分機關已於97年10月27日發函就裁決書地點予以補正為「
    三多一路」，有高雄市政府交通局97年10月27日高市交裁字
    第0970050312號函1 份在卷可證，程序上已為補正，自屬合
    法。
  (三)按行政罰法第27條第1 項、第2 項分別明定「行政罰之裁處
    權，因3 年期間之經過而消滅。前項期間，自違反行政法上
    義務之行為終了時起算。但行為之結果發生在後者，自該結
    果發生時起算」。然行政罰法係於94年1 月14日經立法院三
    讀通過，並經總統於同年2 月5 日公佈，且該法第46條亦規
    定「本法自公佈後一年施行」，是行政罰法係自95年2 月5
    日起始生效力。又同法第45條第2 項另規定「前項行政罰之
    裁處權時效，自本法施行之日起算」，係指自行政罰法95年
    2 月5 日施行之日起，計算3 年之裁處權時效，並非自違反
    行政法上義務之行為結束日起，計算3 年之裁處權時效，以
    便行政罰法生效後，行政機關得溯及適用行政罰，此為當然
    之解釋。又行政罰法第45條第1 項規定：「本法施行前違反
    行政法上義務之行為應受處罰而未經裁處，於本法施行後裁
    處者，除第15條、第16條、第18條第2 項、第20條及第22條
    規定外，均適用之」。足見本法施行前違反行政法上義務之
    行為應受處罰而未經裁處者，於本法施行後裁處時，其裁處
    權時效，除非個別行政法律另有規定，依其規定外，均自本
    法施行之日起算（參行政罰法45條第3 項之立法意旨說明）
    。而道路交通管理處罰條例所定罰鍰、吊扣、吊銷證照、記
    點之裁罰，本屬行政罰法所稱行政罰之性質，是其裁罰自有
    行政罰法規定之適用，故本件原處分機關雖於97年7 月17月
    （行政罰法於95年2 月5 日施行後）始對異議人裁處，惟裁
    處之時效起算，依上揭行政罰法之規定及立法意旨說明，應
    係自95年2 月5 日起算3 年，乃為當然之解釋（即裁罰權之
    時效應計至98年2 月4 日下午12時期滿）。故本件受處分人
    於88年11月15日涉嫌違規，於95年2 月5 日行政罰法施行前
    ，雖未經裁處，嗣於行政罰法施行後，始為原處分機關裁決
    ，依上開行政罰法第45條第2 項規定，本件原處分機關所為
    裁決，自屬尚未逾越上開規定之時效期間，異議人辯稱不得
    裁罰云云，尚無可採。
四、綜上所述，異議人所有之車號YWK- 470號輕型機車確有於88
    年11月15日在高雄市○○○路，駕駛人「騎機車未戴安全帽
    」交通違規行為。從而，原處分機關以異議人違規事證明確
    ，依道路交通管理處罰條例第31條第6 項規定，裁處異議人
    罰鍰500 元，其認事用法並無違誤，裁罰亦無不當，是本件
    異議為無理由，應予駁回。
據上論斷，應依道路交通案件處理辦法第19條，裁定如主文
中    華    民    國    97    年    11    月    6    日
                       交通法庭    法  官  陳億芳
以上正本證明與原本無異。
如不服本裁定，應於收受送達後5 日內向本院提出抗告狀。
中    華    民    國    97    年    11    月    7     日
                                   書記官  林靜慧


司法院資訊處製作；財團法人民間司法改革基金會備份。
